臺灣高雄地方法院民事裁定　　　　　 99年度消債抗字第275號
抗　告　人　廖佳昇
上列抗告人因消費者債務清理條例聲請更生事件，對於中華民國
99年11月22日本院99年度消債更字第285 號裁定提起抗告，本院
管轄之第二審合議庭裁定如下：
    主  文
原裁定廢棄。
抗告人廖佳昇自民國一００年二月十六日下午五時起開始更生程
序。
命司法事務官進行本件更生程序。
    理  由
一、抗告意旨略以：抗告人因理財失當，墮入銀行循環高利貸之
    陷阱，又須負擔家計，才會積欠高額債務，並非蓄意奢侈揮
    霍所致。且抗告人積欠之債務新臺幣（下同）2,793,791 元
    ，其利息多以週年利率百分之20計算，則抗告人每月應支付
    之利息即超過45,000元，已非抗告人所能負擔，更遑論本金
    之償還。又抗告人擔任阿羅哈客運股份有限公司之司機，薪
    資收入係依每月出車次數計算，此與公司之工作安排有關，
    且於淡季與旺季之收入落差很大，其平均薪資非如原審所認
    定之高達37,978元。抗告人每月必要生活支出達32,400元，
    以抗告人現有收入扣除必要生活開支後，已明顯不能清償債
    務。況且，縱以原裁定所認定抗告人每月之個人必要支出11
    ,309元與扶養支出9,291 元為準，並依銀行於前置協商時所
    提每月攤還6,600 元之還款方案履行，然抗告人尚有積欠吳
    基圳債務245,000 元，每月須攤還4,000 元，另積欠臺灣金
    聯資產管理股份有限公司與元大國際資產管理股份有限公司
    共950,000 元，至今均未協商成功，倘若聲請法院強制執行
    ，抗告人仍然無力清償。是原審駁回抗告人更生之聲請，尚
    有違誤，爰提起抗告，請求廢棄原裁定等語。
二、按債務人不能清償債務或有不能清償之虞者，得依消費者債
    務清理條例所定更生程序，清理其債務；債務人無擔保或無
    優先權之債務總額未逾12,000,000元者，於法院裁定開始清
    算程序或宣告破產前，得向法院聲請更生；債務人對於金融
    機構因消費借貸、自用住宅借款、信用卡或現金卡契約而負
    債務，在聲請更生或清算前，應提出債權人清冊，以書面向
    最大債權金融機構請求協商債務清償方案，並表明共同協商
    之意旨，消費者債務清理條例第3 條、第42條第1 項、第15
    1 條第1 項分別定有明文。所謂不能清償債務，係指債務人
    因欠缺清償能力，對已屆清償期之債務不能清償；所謂不能
    清償之虞，則指債務人之財務經濟狀態如置之不理，客觀上
    得預見將成為不能清償情形而言。申言之，債之關係係以當
    事人間之信賴關係為基礎，為社會經濟組織之重要支柱，故
    當事人於以法律行為追求自己之利益之際，亦應顧及對方之
    利益，並考量債權債務在社會上之作用，本於誠實及信用之
    原則，行使債權及履行債務，為兼顧債權人與債務人雙方之
    利益，對經濟上陷於困境之消費者，乃允其於消費者債務清
    理條例施行後，得選擇以重建型之更生程序或清算型之清算
    程序清理其債務，藉以妥適調整債務人與債權人及其他利害
    關係人間之權利義務關係，保障債權人獲得公平受償，並謀
    求消費者經濟生活之重建復甦機會。
三、經查：原審審酌卷內資料，認抗告人於98年度之平均月薪為
    26,743元，於99年2 至6 月之平均每月所得則為37,978元，
    如以37,978元為基準，扣除抗告人個人之每月必要支出11,3
    09元及扶養費用9,291 元後，每月尚餘17,378元可資運用處
    理債務，縱使抗告人目前每月遭法院強制扣薪平均為5,920
    元，再加上銀行於前置協商協商所提還款方案每月須攤還6,
    600 元，所餘金額4,858 元仍可清償抗告人所稱之民間債務
    4,000 元，另參以抗告人正值壯年，尚有20餘年工作收入可
    期，抗告人應無不能清償債務之情事，而駁回其更生之聲請
    ，固非無見。然而，以抗告人所陳報之債務總額達2,793,79
    1 元，縱使扣除積欠吳基圳之245,000 元，債務總額仍高達
    2,548,791 元，如以原審所認定抗告人每月可運用處理債務
    之數額17,378元為準，仍須12年餘始能清償，更遑論利息部
    分之清償（如以週年利率百分之5 計算2,548,791 元之法定
    遲延利息，平均抗告人每月須負擔之利息即超過10,000元）
    ，依其情形堪認抗告人已有不能清償債務之情事。至於債權
    銀行於前置協商時所提出之最低還款方案，抗告人每月雖僅
    須繳納6,600 元（分180 期、零利率），此有前置協商不成
    立通知書附卷可稽，然此並未將抗告人積欠臺灣金聯資產管
    理股份有限公司及元大國際資產管理股份有限公司合計950,
    000 元之債務納入協商，此部分仍有待清理，況抗告人如有
    不能清償債務之情事或有不能清償之虞，即得藉助更生制度
    重建其經濟生活，並無接受債權銀行片面提出協商條件之義
    務。從而，本件以抗告人之清償能力對照其積欠之債務狀況
    ，應認已達不能清償之程度，而有藉助更生制度重建其經濟
    生活之必要。原裁定駁回抗告人更生之聲請，容有未合。抗
    告人請求廢棄原裁定，為有理由。此外，抗告人復查無消費
    者債務清理條例第6 條第3 項、第8 條或第46條各款所定駁
    回更生聲請之事由存在，從而抗告人聲請更生，應予准許。
    爰廢棄原裁定，並命司法事務官進行更生程序。
四、結論：本件抗告為有理由，依清費者債務清理條例第15條、
    民事訴訟法第495 條之1 第1 項、第450 條、第95條，裁定
    如主文。
中    華    民    國    100   年     2    月    16    日
                  民事第一庭  審判長法  官  謝肅珍
                                    法  官  林岳葳
                                    法  官  譚德周
不得再抗告。
以上正本證明與原本無異。
中    華    民    國   100    年    2     月    16    日
                                    書記官  鄭永媚